【裁判字號】    89,訴緝,30
【裁判日期】    891229
【裁判案由】    偽造文書等
【裁判全文】
臺灣屏東地方法院刑事判決                          八十九年度訴緝字第三○號
    公  訴  人  臺灣屏東地方法院檢察署檢察官
    被      告  甲○○
    指定辯護人  本院公設辯護人  丁○○
右列被告因偽造文書等案件，經檢察官提起公訴（八十八年度偵緝字第一六六號）本
院判決如左：
    主  文
甲○○意圖供行使之用，而偽造有價證券，處有期徒刑壹年拾月，緩刑肆年。
偽造之發票人丙○○名義、發票日民國八十五年十一月十五日（未載到期日）、面額
新台幣壹萬元之本票拾張 (含其上丙○○印文及署押各壹枚），偽造之丙○○印章壹
枚，均沒收。
    事  實
一、甲○○於民國八十四年五月十五日，在屏東縣車城鄉○○村○○路七號住處，自
    任會首召集會期自八十七年五月十五日起，每月開標一次每次會款新台幣（下同
    ）一萬元，包括會首共四十七名會員，並邀丙○○參加二會之民間互助會，詎甲
    ○○竟意圖為自己不法之所有，在八十五年十一月十五日，於空白紙上填寫丙○
    ○之名義及願出之標息偽造標單標取互助會得標（標單依習慣已於開標後當場撕
    毀、丟棄）；並意圖供行使之用，在空白本票上偽造發票人為丙○○，面額一萬
    元，發票日為八十五年十一月十五日（未載到期日）之本票十張（起訴書載為七
    張，另於本院審理時告訴人再補提三張，共計十張），且向不知情之刻印店偽刻
    丙○○之印章一枚後，偽蓋丙○○之印文於本票上，持向尤義雄（二會）、張秀
    吉、尤聰展、黃賜文、林枝全、廖金柳、陳盛龍、陳龍章、謝穗豐及其他活會會
    員，佯稱：係丙○○得標等語，致上開活會會員陷於錯誤，而交付會款予甲○○
    ，並於第三十七會即宣告倒會，共計詐取會款計約四十餘萬元（未據被告、告訴
    人提出正確金額，惟經被告與告訴人於本院審理中，以四十萬元和解成立）供己
    花用。嗣經尤義雄、黃賜文持上開甲○○偽造之本票向本院聲請本票裁定准予強
    制執行，丙○○始知上情。
二、案經丙○○訴由臺灣屏東地方法院檢察署檢察官偵查起訴。
    理  由
一、訊據被告甲○○經本院通緝到庭後坦承上開犯行，核與告訴人丙○○之夫乙○○
    於本院審理中到庭指訴遭冒標及偽造本票之情節符，並有被告偽造之本票十紙附
    於本院卷可資佐證；俟被告於經通緝到庭後亦與告訴人達成和解願賠償告訴人四
    十萬元，有和解書一紙附卷可證。事證明確，被告上開冒標互助會、詐取會款、
    偽造本票之犯行洵堪認定，應予依法論科。
二、按民間互助會之標單，通常僅填寫一定之金額及姓名，如單從該記載內容上之形
    式觀之，殊無法瞭解其為何種用意之證明，而必須依據習慣或特約，始足以表示
    該一定之金額即為標取會款之利息，該姓名即為標取會款之會員，故偽造該標單
    應認係偽造同法第二百二十條第一項以文書論之準私文書，此有最高法院七十四
    年度台上字第五六一二號判決意旨可資參照。故核被告甲○○所為，係犯刑法第
    二百零一條第一項之意圖供行使之用而偽造有價證券罪，同法第二百十六條、第
    二百十條之行使偽造準私文書罪，及同法第第三百三十九條第一項之詐欺取財罪
    。被告冒標會款後同一時、地冒用丙○○之名義簽發如主文所示本票共十紙，另
    委託不知情之刻印者偽刻丙○○之印章，即以間接正犯之方式偽造印章後，持以
    在上開本票十紙蓋用、偽造印文及偽造丙○○署押之行為，均係偽造有價證券本
    票之部分行為，不另論以偽造印章、印文、署押罪。又被告偽造準私文書之標單
    後復持以行使，其偽造之低度行為已為行使之高度行為吸收；另偽造有價證券本
    票後再持以行使，其持以行使之低度行為，已為偽造之高度行為所吸收，應分別
    論以行使偽造準私文書及偽造有價證券罪；被告所犯前開三罪間，係有方法行為
    與目的行為之牽連犯關係，應從一重之偽造有價證券罪處罰。次按被告偽造有價
    證券罪之法定最低度刑為三年以上有期徒刑，但被告所簽發之本票，原意在擔保
    其互助會債務或為收取會款之憑證而已，並無危害市場交易之秩序，若處以法定
    最低度刑，猶嫌過重，其情節顯堪憫恕，爰依刑法第五十九條之規定，予以酌量
    減輕刑責。茲審酌被告係一時失慮致冒標會款、犯後已坦承犯行頗有悔意、且已
    與告訴人達成和解願分期償還欠款，有和解書一紙附卷可查，及被告偽造上開本
    票僅係用以擔保其互助會債務或為收取會款之憑證，其情節顯堪憫恕等一切情狀
    ，爰從輕量處如主文所示之刑，以示儆懲。未查，被告並無前科，有台灣高等法
    院被告全國前案紀錄表一紙附卷可佐，經此偵、審教訓，當知所警惕信無再犯之
    虞，本院認所宣告之刑以暫不執行為適當，爰併依法諭知緩刑四年，以啟自新。
    至被告所偽造之本票十紙，已據告訴人提出卷附本院卷內，及偽造之印章一枚，
    雖未扣案，但並無證據證明業已滅失，爰分別依刑法第二百零五條、第二百十九
    條之規定，宣告沒收。另被告所偽造之標單，依習慣已於開標後當場撕毀，故不
    另為沒收之宣告，則附此敘明。
據上論斷，應依刑事訴訟法第二百九十九條第一項前段，刑法第二百零一條第一項、
第二百十六條、第二百十條、第三百三十九條第一項、第五十五條、第五十九條、第
二百零五條、第二百十九條，罰金罰鍰提高標準條例第一條前段，判決如主文。
本案經檢察官許英輝到庭執行職務。
中      華      民      國    八十九      年    十二    月    二十九    日
                                    臺灣屏東地方法院刑事第二庭
                                        法  官    柯盛益
右正本證明與原本無異。
對於本判決如有不服應於收受送達後十日內向本院提出上訴書狀上訴於台灣高等法院
高雄分院並按他造當事人之人數附具繕本。
                                        書記官   張福山
中      華      民      國      八十九      年    十二    月    二十九  日
附錄本判決論罪科刑法條全文
刑法第二百零一條第一項：
意圖供行使之用，而偽造、變造公債票、公司股票或其他有價證券者，處三年以上十
年以下有期徒刑，得併科三千元以下罰金。
刑法第二百十條第一項：
偽造、變造私文書，足以生損害於公眾或他人者，處五年以下有期徒刑。
刑法第二百十六條：
行使第二百十條至第二百十五條之文書者，依偽造、變造文書或登載不實事項或使登
載不實事項之規定處斷。
刑法第三百卅九條第一項：
意圖為自己或第三人不法之所有，以詐術使人將本人或第三人之物交付者，處五年以
下有期徒刑、拘役或科或併科一千元以下罰金。


司法院資訊處製作；財團法人民間司法改革基金會備份。
